最高法院刑事判決　　　　　　　　九十四年度台上字第五六號
　　上　訴　人　甲○○
　　　　　　　　　　　　在押）.
上列上訴人因搶奪案件，不服台灣高等法院台中分院中華民國九
十三年十月二十八日第二審更審判決（九十三年度上更(一)字第一
一六號，起訴案號：台灣苗栗地方法院檢察署九十二年度偵字第
一一二七號），提起上訴，本院判決如下：
    主  文
上訴駁回。
    理  由
按刑事訴訟法第三百七十七條規定，上訴於第三審法院，非以判
決違背法令為理由，不得為之。是提起第三審上訴，應以原判決
違背法令為理由，係屬法定要件。如果上訴理由狀並未依據卷內
訴訟資料，具體指摘原判決不適用何種法則或如何適用不當，或
所指摘原判決違法情事，顯與法律規定得為第三審上訴理由之違
法情形，不相適合時，均應認其上訴為違背法律上之程式，予以
駁回。本件上訴人甲○○上訴意旨略稱：(一)、原判決理由先謂：
「證人陳玉珍、賴宛苡、林秀貞、郭錦菊、楊謝榮英、張美英、
陳麗娟、楊禮美於本院（指原審法院）證述確有於附表所示之時
、地被搶奪之事實」，其後復謂：「被告於行搶時均戴有安全帽
，致被害人未能完全指認行搶者為何人，乃屬事理之常」，與證
據法則、論理法則、經驗法則有違。(二)、上訴人雖自白搶奪陳玉
珍、陳麗娟、張美英、賴宛苡、林秀貞、郭錦菊等人之財物。惟
陳玉珍、陳麗娟、張美英證稱：當天雖有被搶，但未看清歹徒的
特徵，均無法確認上訴人是否確為搶匪。賴宛苡證稱：祇看見歹
徒的背影，未看清正面。郭錦菊證稱：未看清歹徒的臉，但背影
十分相似，祇記得機車末三碼。至於林秀貞則僅指認：背影、身
高、體型很像或一樣。均未明確指認上訴人確為搶奪之歹徒，此
有利於上訴人之證據，原判決未說明不予採納之理由。(三)、原判
決以：「被告行搶之對象，均為抵抗力較弱之女性，且選擇在被
害人疏於注意之時機下手，犯案之過程極為短暫，被害人於驟然
被搶，猝不及防之際，因心理慌亂或恐懼，反應不及。且被告於
行搶時均戴有安全帽，致被害人未能完全指認行搶者為何人，乃
屬事理之常，自難期證人非必明確指認不可」等語，據為論罪科
刑之依據，有斷章取義、調查未盡及理由不備之違法云云。
惟查：(一)、原判決撤銷第一審不當之判決，依牽連犯從一重改判
論處上訴人連續意圖為自己不法之所有，而搶奪他人之動產（累
犯）罪刑。已敘明：(1)上訴人自民國九十二年三月十四日起至同
年六月三日止，在苗栗縣、市等地，先後連續四次竊取林陳秀花
、余昕怡、吳秀鳳、魏釧倫之機車；先後連續十五次搶奪陳玉珍
、賴宛苡、林秀貞、楊美鈴、郭錦菊、程智美、楊謝榮英、張美
英、陳麗娟、鄭瑞雪、劉玉玲、張淑晴、劉幼釵、楊禮美、鄧雨
萍之財物等情。業據上訴人於警詢時及更審前之偵審中坦承不諱
，核與被害人林陳秀花等十九人證述之情節相符，並有贓物認領
保管單、車籍查詢認可資料、車輛尋獲通報單、搜索扣押筆錄、
照片等附卷及機車鑰匙一支扣案可資證明。(2)上訴人於更審時，
雖否認部分犯行，並辯稱於警詢時受警方之利誘云云。惟上訴人
於更審前之偵審中，仍然承認有四次竊盜及十五次搶奪犯行；並
於偵審中始終供承警詢時之供述實在，均出於自由意志且係主動
供出（見偵字第二二八九號卷第一二○頁、第一二一頁、第一三
五頁；第一審簡上字第五三號卷第二十一頁；原審上訴卷第十八
頁、第三十三頁），足見上訴人於警詢時之自白並非出於利誘。
至於陳玉珍、陳麗娟、張美英雖證述：當時歹徒係從後面搶奪，
未看清其面貌，致無法指認。賴宛苡證述：被搶奪時，祇看到搶
匪背影，未能確定該背影是否為上訴人。另郭錦菊、林秀貞等人
則僅指證：上訴人之背影、身高、體型與歹徒很像或一樣。惟上
訴人於搶奪時均戴有安全帽，其搶奪之對象，均為抵抗力較弱之
女性，且選擇被害人疏於注意之時機下手，過程極為短暫，被害
人於不及防備之際，驟然被搶，因慌亂、恐懼，反應不及，致未
能完全看清歹徒之面貌，與常理並無不合。陳玉珍、陳麗娟、張
美英、賴宛苡、郭錦菊、林秀貞等人之證言，無從為有利於上訴
人之認定。因認上訴人確有連續搶奪（及連續竊盜）之行為，為
其所憑之證據及認定之理由。而以上訴人於更審時，否認部分犯
行，乃嗣後飾卸之詞，不可採信等情綦詳。(二)、上訴人騎乘機車
搶奪財物時，均戴有安全帽，且從被害人之背後下手，致被害人
陳玉珍、陳麗娟、張美英、賴宛苡、郭錦菊、林秀貞等人，於慌
亂之際未能看清上訴人之面貌，雖因此而無法明確指認是否確為
上訴人。惟上訴人於原審已供述：「全部的案件都是我自己向警
方講出來的，他們才知道」（見原審上訴卷第三十三頁）。又關
於被害人陳玉珍、陳麗娟、張美英、賴宛苡、郭錦菊、林秀貞部
分，上訴人所為之自白，其搶奪之時間、地點及搶得之財物，非
但與陳玉珍、陳麗娟、張美英、賴宛苡、郭錦菊、林秀貞等人證
述之內容合，上訴人且帶領警察至搶奪地點履勘，拍攝有現場
照片附卷可憑。郭錦菊更指稱：歹徒所騎乘機車之末三碼為「五
六○」（見偵字第二二八九號卷第三十六頁、第三十七頁背面；
原審更(一)卷第六十八頁）；該機車即上訴人於搶奪之同日，先在
「後龍火車站」前所竊取余昕怡之「ＨＯＯ－五六○」號機車，
其末三碼亦相符合。上訴人既於各該涉案之時間、地點搶奪他人
之財物；陳玉珍、陳麗娟、張美英、賴宛苡、郭錦菊、林秀貞亦
確於各該時間、地點被搶奪相同之財物，其犯罪時間、地點、搶
奪之財物均相合，自不能僅因被害人等未看清歹徒之面貌（上
訴人戴安全帽）即否定其犯行，否則矇面之歹徒豈不均無法定罪
。上訴意旨，徒憑己見，就原判決已說明事項或屬原審採證認事
職權之適法行使，重為事實之爭辯，顯與法律規定得為第三審上
訴理由之違法情形，不相適合。其上訴違背法律上之程式，應予
駁回。又裁判上一罪案件之重罪得提起第三審上訴，其輕罪部分
雖不得上訴，依審判不可分原則，第三審法院亦應併予審判，但
以重罪部分之上訴合法為前提，如該上訴為不合法，第三審法院
既應從程序上予以駁回，而無從為實體上判決，對於輕罪部分自
無從適用審判不可分原則，併為實體上審判。按刑事訴訟法第三
百七十六條所列各罪之案件，經第二審判決者，不得上訴於第三
審法院，法有明文。原判決認定上訴人竊盜部分，係犯刑法第三
百二十條第一項之罪，並與搶奪部分有方法結果之牽連關係，為
裁判上一罪，應從一重之搶奪罪處斷。而刑法第三百二十條第一
項罪，核屬刑事訴訟法第三百七十六條第二款之案件，依上開說
明，既經第二審判決，自不得上訴於第三審法院。本件搶奪部分
之上訴為不合法，應從程序上駁回，已如前述，則對於裁判上一
罪之竊盜部分，自無從併為實體上審判，應併予駁回。
據上論結，應依刑事訴訟法第三百九十五條前段，判決如主文。
中　　華　　民　　國　九十四　年　　一　　月　　六　　日
            最高法院刑事第八庭
                審判長法官  陳　炳　煌
                      法官  陳　世　雄
                      法官  韓　金　秀
                      法官  吳　信　銘
                      法官  徐　文　亮
      本件正本證明與原本無異
                          書  記  官
中　　華　　民　　國　九十四　年　　一　　月　　十　　日
                                                      Ｋ
